臺灣臺北地方法院刑事判決　　　　　　　 93年度自字第203號
　　自　訴　人　新大光投資有限公司
　　代　表　人　庚○○
　　代　理　人　林美倫律師
　　　　　　　　陳勵新律師
　　　　　　　　陳豪杉律師
　　被　　　告　己○○
　　選任辯護人　陳昭全律師
上列被告因詐欺等案件，經自訴人提起自訴，本院判決如下：
    主  文
己○○無罪。
    理  由
一、自訴意旨略以：自訴人新大光投資有限公司（下稱新大光公
    司）之代表人庚○○於民國91年11月中旬收到被告己○○等
    人以英國安格魯國際商業銀行名義寄發之傳單，其內容為提
    供方便、優惠、快速、低利率貸款，並編構虛偽之案例及廣
    告宣傳言語，而因自訴人有資金需求，其代表人庚○○遂依
    傳單上之電話號碼（02）00000000號去電洽詢，由自稱為承
    辦人員之男子李健興出面接洽，並有所謂財務主任楊文輝、
    財務經理己○○等人先後以代覓保證人、提供存款擔保等藉
    口，誘使自訴人自91年11月22日起至同年月29日止，陸續匯
    出八筆款項至被告己○○以個人名義開設於誠泰銀行大同分
    行帳號000000000000號之帳戶內，匯款金額共達新臺幣（下
    同）4,146,250元，然前開聯絡電話自同年月30日起停用，
    自訴人亦無法透過其他管道與被告等人聯絡，經前往李健興
    告知位於臺北市○○○路○段508號17樓之安格魯國際商業銀
    行地址查看，該銀行已遷移至同市○○○路○段482號7樓之5
    ，其再循此地址前往查看，發現該址為「立駭科技股份有限
    公司」之設立地址，自訴人至此方知被告己○○等人實為詐
    騙集團，因認被告己○○涉有刑法第339條詐欺取財、第340
    條常業詐欺罪嫌等語。
二、按犯罪事實應依證據認定之，無證據不得推定其犯罪事實，
    又不能證明被告犯罪者，應諭知無罪之判決，刑事訴訟法第
    154條、第301條第1 項分別定有明文。所謂認定犯罪事實之
    證據，係指足以認定被告確有犯罪行為之積極證據而言，該
    項證據自須適合於被告犯罪事實認定，始得採為斷罪資料，
    如未能發現相當證據，或證據不足以證明，自不能以推測或
    擬制之方法，為裁判基礎，最高法院29年度上字第3105號、
    40年台上字第86號判例可資參照。而刑法第339 條之詐欺取
    財罪，係以行為人於客觀上施用詐術使人陷於錯誤，並於行
    為之初，即以意圖為不法之所有或意圖得財產上之不法利益
    ，為其構成要件，又被害人茍無足以證明被告在行為時自始
    故意藉此從事財產犯罪之積極證據，根據刑事訴訟法第154
    條之規定，仍不得僅以確有被害之具體客觀事實，推定被告
    自始有詐欺取財之犯意而為詐騙之行為。
三、本件自訴人認被告涉有上揭犯行，無非係以英國安格魯國際
    商業銀行廣告傳單、彰化銀行匯款單、新大光有限公司之營
    利事業登記證及變更登記表等，為其論據。
四、訊據被告己○○固坦承上揭誠泰銀行大同分行帳號00000000
    0000號帳戶是其於91年1月18日親自開立之事實，惟堅決否
    認有何詐欺取財或常業詐欺犯行，並辯稱：自訴人自訴狀所
    提之「財務經理己○○」並非伊本人，伊並未任職於英國安
    格魯國際商業銀行，亦不認識李健興、楊文輝等人，更未曾
    與自訴人之代表人庚○○通過任何電話，伊一向居住於臺中
    ，從事水電工作，91年11月18日經朋友「阿忠」介紹前往臺
    北某工地工作，因薪資撥款需要，伊乃就近向誠泰銀行大同
    分行開立帳號為000000000000號之帳戶，並當場存入1000元
    ，惟後因伊該工地主任相處不睦，當晚即攜帶存摺及金融卡
    坐車返回臺中，日後並未再有任何存、提款紀錄，嗣於接獲
    本件自訴狀後，伊始發現前開存摺及金融卡早已不見等語。
    本院經查：
（一）按案件由犯罪地或被告之住所、居所或所在地之法院管轄
      ，刑事訴訟法第5條第1項定有明文，本件被告己○○雖設
      行之設立地點為臺北市信義區○○○路○段508號17樓，且
      該銀行所使用之（02）00000000電話之裝機地點則在臺北
      市○○區○○路4段177號4樓，是依自訴人之指訴以觀，
      本件之犯罪行為地係在本院轄區，依首揭規定，本院自有
      管轄權，合先敘明。
（二）次查，自訴人認被告涉有詐欺犯行，無非係以其彰化銀行
      匯款單為主要論據，然該證據僅可證明自訴人曾匯款至被
      告誠泰銀行大同分行帳號000000000000號帳戶之事實，但
      無法證明被告有何施用詐術之犯行，且自訴人之代表人庚
      ○○亦於本院審理時當庭證稱不認識被告等語屬實（見本
      院卷第73頁），從而自訴人以其遭詐欺之款項均係匯入被
      告前揭帳戶，即逕自推論被告涉有詐欺犯行，已有誤會。
      再者，自訴人雖另提出英國安格魯國際商業銀行廣告宣傳
      單以資佐證確曾遭受被告詐騙，然該傳單僅可證明自訴人
      曾經收受該宣傳單並進而匯款之事實，亦無法證明該等傳
      單之製作或寄送之人即係被告本人或係與被告有犯意聯絡
      之人，是亦無從以該等傳單證明被告有何施用詐術詐騙自
      訴人匯款之犯行。
（三）另查，被告前開帳號之誠泰銀行存摺存款對帳單、自動化
      交易明細表，經本院向臺中商業銀行、華南商業銀行大同
      分行查詢曾由被告前揭帳戶轉入款項之000000000000、00
      0000000000及0000000000000000號三個帳戶所有人之開戶
      資料，依序為甲○○、戊○○及乙○○所有（見本院卷第
      89至96頁），然被告均表示不認識此三人（見本院卷第13
      7 背面），再者，英國安格魯國際商業銀行廣告宣傳單上
      所列00-0000-0000號之電話號碼，經本院函查中華電信股
      份有限公司臺北東區營運處服務中心之結果，得知於91年
      11月22日該電話號碼之申請人為丙○○，申請代理人為丁
      ○○（見本院卷第123至126頁），此二人亦經被告表示不
      認識，均為被告供承在卷（見本院卷第138 頁），證人丁
      ○○於本院審理時則證述未曾申請過前開電話號碼及不認
      識丙○○、王民安、李健興、戊○○、乙○○、楊文輝、
      庚○○等人在卷（見本院卷第136、137頁），是難僅因自
      訴人存入被告誠泰銀行大同分行帳戶之款項被詐騙集團成
      員領取，即遽以推論被告與之具有共同詐欺之犯意聯絡及
      詐騙行為之分擔實施。
（四）又查，被告前揭帳戶之自動提款機提款時所拍攝之監視錄
      影帶，亦因逾越6 個月之保存期限而以無法調取之事實，
      有誠泰商業銀行公益分行93年11月22日、台中分行93年11
      月18日及南屯分行93年11月18日函在卷可稽（見本院卷第
      77、79、81頁），故本院亦無從由被告帳戶之提領紀錄，
      判別何人實際領取被告帳戶內之款項，併予敘明。
五、綜上所述，自訴人既未能具體指出被告有何施用詐術之犯行
    ，且亦無法證明被告與施用詐術詐取自訴人金錢之實際行為
    人間有何犯意聯絡及行為分擔，故自訴人所舉之證據無法證
    明被告有實施詐騙之行為，足見自訴人指稱被告有詐欺取財
    等犯行乙節，尚乏佐證，從而被告辯解並無詐欺等情，應堪
    採信，此外，本院復查無其他積極事證足認被告有何詐欺取
    財或常業詐欺之犯行，揆諸前揭說明，自應為無罪之諭知。
據上論斷，應依刑事訴訟法第343條、第301條第1 項，判決如主
文。
中　　華　　民　　國　　94　　年　　4 　　月　　29　　日
                  刑事第五庭  審判長法　官  黃程暉
                                    法  官  高偉文
                                    法  官  李宜娟
以上正本證明與原本無異。
如不服本判決，應於判決送達後10日內，向本院提出上訴狀。
    　　　　　　　　　　　　　　　　書記官　游秀珠
中　　華　　民　　國　　94　　年　　5 　　月　　5 　　日
